臺灣高等法院刑事判決　　　　　　　　　　　　　九十二年度上易字第二九四八號
　　上　訴　人
　　即　被　告　丙○○
右上訴人因恐嚇案件，不服臺灣桃園地方法院九十二年度易字第六五五號，中華民國
九十二年六月五日第一審判決（起訴案號：臺灣桃園地方法院檢察署九十一年度偵字
第一二０二三號），提起上訴，本院判決如左：
    主  文
上訴駁回。
    事實及理由
一、本案經本院審理結果，認第一審以上訴人即被告丙○○犯刑法第三百四十六條第
    一項之恐嚇取財罪，判處有期徒刑壹年，認事用法及量刑均無不當，應予維持，
    除部分證據及理由補充如後述三、以外，並引用第一審判決書記載之事實、證據
    及理由（如附件）。
二、被告上訴意旨略以：被告並無本案恐嚇取財之犯行，被告於案發時欲從桃園火車
    站至蘆竹找朋友，因迷路駕駛至本案案發地即陽明公園附近，正擬打開車門要向
    戊○○問路，不知何故被人圍捕報警，戊○○應是認錯人云云。
三、查告訴人戊○○所使用附表所示之電話（受話號碼），於九十一年六月十一日、
    六月十二日、六月二十三日、六月二十四日，先後多次，接到恐嚇電話，要二十
    萬元的那次（按即六月十二日），對方打了很多電話等事實，已經戊○○於偵查
    、審理中指述甚詳，戊○○並堅指被告之聲音與打電話之二人中之其中之一相符
    。被告雖否認犯罪，然細繹卷內之電話通聯紀錄、本院調閱各通聯電話之租用人
    資料及戊○○之指述，可知附表所示之電話，即係戊○○所不知之陌生電話，；
    細觀通話之日期，正巧在前述四天之內；若再將附表所示之通話時間與戊○○交
    付二十萬之時間（六月十二日中午一時三十分許）、被告獲案之時間（六月二十
    四日晚上十一時五十分許），相互比對，更可知六月十二日交付二十萬元及六月
    二十四日被告獲案之前，均有密集、大量之通話，且於戊○○交付二十萬元及被
    告獲案後，即再無該電話之通話紀錄。不僅如此，被告雖否認附表所示之發話電
    話係其使用，其亦不認識該等電話之租用人云云。然查，0000000000電話之租用
    人乙○○係丁○○之妻，此經本院查明在卷，被告坦承認識乙○○及丁○○（見
    本院九十三年二月二日、九十三年三月一日筆錄），被告甚且於檢察官訊問時供
    稱﹕「（這段時間，何人接濟你？）是朋友丁○○接濟我，蘆竹鄉○○街十一號
    ，0000000000、0000000000」等語（見偵卷第二六頁）；且被告獲案前三十分鐘
    ，0000000000尚有與戊○○之電話之通話紀錄（見附表編號十八），若再對照被
    告向電話公司申請行動電話時留供聯絡之電話號碼（03）0000000，亦係丁○○
    所使用之事實，已可確定0000000000係由被告使用，丁○○雖經本院傳喚無著，
    仍不影響本院之認定。附表所示其他電話，被告雖否認係其使用，且辯稱不認識
    各租用人。經查甲○○等人雖經本院傳喚無著，然該等電話係申請易付卡使用，
    此有電話申租紀錄可按，再觀諸被告於八十九年至九十二年間，大量申請租用「
    易付卡」、「易通卡」電話使用、附表所示其他電話係戊○○之陌生電話且該等
    電話之使用時間與戊○○之付款時間、被告之獲案時間，均有極密切之關係之事
    實，可知附表甲○○等人之電話應係被告使用，本案事證明確，不因各租用人不
    能傳喚到案而受影響。被告上訴否認犯罪，辯稱：係告訴人認錯人、抓錯人云云
    ，不可採信，為無理由，應予駁回。
據上論斷，應依刑事訴訟法第三百七十三條、第三百六十八條，判決如主文。
本案經檢察官朱家崎到庭執行職務。
中　　　華　　　民　　　國　　九十三　　年　　　四　　　月　 　十三 　　日
                              臺灣高等法院刑事第七庭
                                  審判長法  官  吳  啟  民
                                        法  官  蘇  隆  惠
                                        法  官  林  瑞  斌
右正本證明與原本無異。
不得上訴。
                                        書記官  丁  淑  蘭
中　　　華　　　民　　　國　　九十三　　年　　　四　　　月　　 十四 　　日
附錄：本案論罪科刑法條全文
中華民國刑法第三百四十六條
(單純恐嚇罪)
意圖為自己或第三人不法之所有，以恐嚇使人將本人或第三人之物交付者
，處六月以上五年以下有期徒刑，得併科一千元以下罰金。
以前項方法得財產上不法之利益，或使第三人得之者，亦同。
前二項之未遂犯罰之。
附表：
┌──┬────┬──────┬─────┬─────┬─────┬──┐
│編號│通話日期│通 話　時 間│發話　號碼│電話租用人│受話　號碼│    │
├──┼────┼──────┼─────┼─────┼─────┼──┤
│一  │ 6. 11.│時０分秒│0000000000│鍾　賢　錦│0000000000│    │
│    │        │（秒）    │          │          │          │    │
├──┼────┼──────┼─────┼─────┼─────┼──┤
│二  │同　　右│時２分４秒│同　　　右│同　　　右│同　　　右│    │
│    │        │（秒）    │          │          │          │    │
├──┼────┼──────┼─────┼─────┼─────┼──┤
│三  │同　　右│時３分秒│同　　　右│同　　　右│同　　　右│    │
│    │        │（秒）    │          │          │          │    │
├──┼────┼──────┼─────┼─────┼─────┼──┤
│四  │同　　右│時分秒│同　　　右│同　　　右│同　　　右│    │
│    │        │（1951秒）  │          │          │          │    │
├──┼────┼──────┼─────┼─────┼─────┼──┤
│五  │ 6. 12.│９時分１秒│0000000000│甲　○　○│同　　　右│    │
│    │        │（秒）    │          │          │          │    │
├──┼────┼──────┼─────┼─────┼─────┼──┤
│六  │同　　右│９時分秒│同　　　右│同　　　右│同　　　右│    │
│    │        │（105秒）   │          │          │          │    │
├──┼────┼──────┼─────┼─────┼─────┼──┤
│七  │同　　右│９時分秒│同　　　右│同　　　右│同　　　右│    │
│    │        │（145秒）   │          │          │          │    │
├──┼────┼──────┼─────┼─────┼─────┼──┤
│八  │同　　右│９時分秒│同　　　右│同　　　右│同　　　右│    │
│    │        │（３秒）    │          │          │          │    │
├──┼────┼──────┼─────┼─────┼─────┼──┤
│九  │同　　右│１０時分秒│同　　　右│同　　　右│同　　　右│    │
│    │        │（秒）    │          │          │          │    │
├──┼────┼──────┼─────┼─────┼─────┼──┤
│十  │ 6. 12.│１０時分秒│0000000000│甲　○　○│0000000000│    │
│    │        │（秒）    │          │          │          │    │
├──┼────┼──────┼─────┼─────┼─────┼──┤
│十一│同　　右│１０時分秒│同　　　右│同　　　右│同　　　右│    │
│    │        │（秒）    │          │          │          │    │
├──┼────┼──────┼─────┼─────┼─────┼──┤
│十二│同　　右│１０時分秒│同　　　右│同　　　右│同　　　右│    │
│    │        │（147秒）   │          │          │          │    │
├──┼────┼──────┼─────┼─────┼─────┼──┤
│十三│同　　右│時分秒│同　　　右│同　　　右│同　　　右│    │
│    │        │（193秒）   │          │          │          │    │
├──┼────┼──────┼─────┼─────┼─────┼──┤
│十四│同　　右│時分秒│同　　　右│同　　　右│同　　　右│    │
│    │        │（秒）    │          │          │          │    │
├──┼────┼──────┼─────┼─────┼─────┼──┤
│十五│ 6. │時分７秒│00-0000000│不　　　詳│00-0000000│    │
│    │        │（秒）    │          │          │          │    │
├──┼────┼──────┼─────┼─────┼─────┼──┤
│十六│ 6. │時分秒│0000000000│乙　○　○│0000000000│    │
│    │        │（秒）    │          │          │          │    │
├──┼────┼──────┼─────┼─────┼─────┼──┤
│十七│同　　右│時分秒│同　　　右│同　　　右│同　　　右│    │
│    │        │（240秒）   │          │          │          │    │
├──┼────┼──────┼─────┼─────┼─────┼──┤
│十八│同　　右│時分秒│同　　　右│同　　　右│同　　　右│    │
│    │        │（秒）    │          │          │          │    │
├──┼────┼──────┼─────┼─────┼─────┼──┤
│    │        │            │          │          │          │    │
│    │        │            │          │          │          │    │
└──┴────┴──────┴─────┴─────┴─────┴──┘
附件﹕
臺灣桃園地方法院刑事判決                          九十二年度易字第六五五號
    公  訴  人  臺灣桃園地方法院檢察署檢察官
    被      告  丙○○  男  三十一歲（民國○○年○月○○日生）
                        住台中縣龍井鄉○○村○○路一之四十號
                        居桃園縣蘆竹鄉○○路○段三九四巷四七號
                        身分證統一編號：Ｚ000000000號
右列被告因恐嚇取財案件，經檢察官提起公訴（九十一年度偵字第一二0二三號），
本院判決如左：
        主  文
丙○○共同連續意圖為自己不法之所有，以恐嚇使人將本人之物交付，處有期徒刑壹
年。
        事  實
一、「吳宗龍」（檢察官另案偵辦）前介紹高朝貴向他人借貸，因高朝貴請楊若筠擔
    任借款之保證人，而得悉楊若筠及高朝貴二人間有曖昧關係，丙○○得悉其情，
    竟基於意圖為自己不法之所有之概括犯意，或單獨，或與「吳宗龍」基於恐嚇取
    財之犯意聯絡，先於民國九十一年六月十一日及六月十二日，與「吳宗龍」接續
    撥打楊若筠之行動電話○九二八─一一三七八一及其住處電話○三─00000
    00，向楊若筠恫稱：渠等為徵信社人員、握有楊若筠與高朝貴幽會之偷拍光碟
    片二張，要以新台幣（下同）三十萬元換回光碟片，如不拿錢來換光碟，將對其
    不利、死路一條等語，致楊若筠心生畏懼，足生危害於其生命、身體之安全。楊
    若筠因惟恐事發影響家庭和諧，經討價還價，不得已應允以二十萬元換回光碟片
    二張，並依約於同年六月十二日十三時三十分許，在桃園市○○路與鹽庫街工作
    處所附近，將二十萬元現金交付予丙○○、吳宗龍二人，以換回丙○○所謂之偷
    拍光碟片二張，殆楊若筠返家放映後發現光碟片內容僅係汽車廣告，始知受騙。
    詎丙○○復承續前開不法恐嚇取財犯意，再於同月二十三日、二十四日，接續撥
    打楊若筠新換之行動電話0000000000及000000000號，向楊
    若筠恫稱：伊之前拿錯光碟片，若要取回偷拍之光碟片二張，要再付一萬元等語
    ，致楊若筠心生畏懼，足生危害於其生命、身體之安全，經討價還價，楊若筠不
    得已再應允以五千元換回光碟片二張，並約定於同月二十四日二十三時五十分許
    ，前往桃園市○○街「陽明公園」交款，楊若筠惟恐丙○○需索無度，乃告知其
    子林英煇，並請林英煇與林英煇之友人黃鳳翔一道陪同前往，嗣丙○○一人駕駛
    車牌號碼ＭＮ─二○五一號自用小客車抵達上述地點取得五千元得逞後，並未將
    光碟片依約交付予楊若筠，陪同楊若筠前往，在附近埋伏之林英煇與黃鳳翔見狀
    即開車擋住丙○○上述自小客車之去路，丙○○發覺事跡敗露隨即棄車逃跑，而
    為林英煇、黃鳳翔聯手當場逮獲，而於拉扯中，甫收取之五千元自丙○○身上掉
    落，丙○○見無可脫卸下，乃當場向林英煇等人自承係因第一次取款二十萬元未
    獲分款，致再次取款等情，意欲求饒，惟旋為林英煇等人報警處理，並扣得丙○○第一次交付予楊若筠要求付款之光碟二張。
二、案經桃園縣政府警察局桃園平鎮分局移送台灣桃園地方法院檢察署檢察官偵查起
    訴。
        理  由
一、訊據被告丙○○矢口否認有恐嚇取財之犯行，辯稱：伊於案發時欲從桃園火車站
    至蘆竹找朋友，因迷路駕駛至陽明公園附近，而打開車門要向楊若筠問路，不知
    何故被人圍捕報警，伊並未向楊若筠恐嚇取款云云，惟查右揭事實，業據被害人
    楊若筠於警訊、偵審中指述甚詳（見偵查卷第九頁、第十頁、四十頁、第九十頁
    、本院九十二年五月二十二日審判筆錄第四頁、第五頁），復經證人林英煇、黃
    鳳翔於警訊、偵查中證述屬實（見偵查卷第八頁、第四十頁、第四十一頁、第九
    十一頁），且有楊若筠於九十一年六月十二日之提款紀錄、當場查獲之五千元鈔
    票影本、贓物認領保管單各一紙、照片四紙附卷（見偵查卷第十五頁至第十九頁
    ），及光碟片二張扣案可資佐證（見偵查卷第二十一頁）。被告丙○○既與被害
    人楊若筠、證人林英煇、黃鳳翔等三人互不認識，素無仇隙，衡情，被害人楊若
    筠、證人林英煇、黃鳳翔等三人並無挾怨報復，誣陷被告入罪之理。又被告現居
    住桃園縣蘆竹鄉○○路○段三九四巷四十七號，且在桃園市○○街之「北健有線
    電視」跑外務，已據被告於偵查中供明在卷（見偵查卷第二十五頁反面、第二十
    六頁正面），則對桃園市○市區○○道路，尤其是往住處即蘆竹方向之道路，必
    知之甚稔，怎會迷路？再者，苟如被告所辯係因問路遭誤解，則如何會從桃園火
    車站要往蘆竹之方向迷路至相反方向之桃園市○○街「陽明公園」？且不在蘆竹
    附近問路，反在桃園市區向人問蘆竹鄉○道路，亦有違常理。何況若因「問路」
    遭誤解，當據理力爭，怎會「棄車」逃跑？又五千元怎會於拉扯中從其身上掉落
    ？是被告上開所辯，顯係事後卸責之詞，委不足採。按認定犯罪事實須憑證據，
    證據之獲得須經蒐集；而蒐集證據係指蒐集各種與犯罪嫌疑有關之事物及知識經
    驗，亦即蒐集證據資料，以供辨認判斷。惟證據是否必要調查，應以客觀為標準
    ，採集指紋雖亦是蒐集證據，但僅是蒐集證據之一種方法而已，法並無明文規定
    為認定犯罪事實之必要證據，查系爭之五千元鈔票已發還被害人，且光碟片事隔
    多日，亦經多人徒手拿取，而將其上之指紋覆蓋破壞，故被告聲請採集光碟片、
    鈔票上之指紋，以證明其上並未有被告之指紋，本院認事證已明，無送鑑定之必
    要，附此敘明。本件事證明確，被告犯行堪予認定。
二、核被告所為係犯刑法第三百四十六條第一項之恐嚇取財罪。被告與「吳宗龍」就
    九十一年六月十二日之恐嚇取財犯行，有犯意聯絡及行為分擔，均為共同正犯。
    被告先後二次恐嚇取財犯行，時間緊接，所犯罪犯構要件相同，係基於概括之犯
    意為之，為連續犯，應依刑法第五十六條之規定，論以與「吳宗龍」共犯，可認
    情節較重之第一次犯行之一罪，並加重其刑。爰審酌被告之素行、犯罪之動機、
    目的、手段、所犯情節、所得利益及犯罪後態度等一切情狀，量處如主文所示之
    刑，以資懲儆。
三、扣案之光碟片二張，如前所述，雖之前為被告所有，且供犯罪所用之物，但已交
    付予楊若筠，而為楊若筠所有之物，爰不另依刑法第三十八條第一項第二款宣告
    沒收。
據上論斷，應依刑事訴訟法第二百九十九條第一項前段，刑法第二十八條、第五十六
條、第三百四十六條第一項，罰金罰鍰提高標準條例第一條前段，判決如主文。
本案經檢察官呂寧莉到庭執行職務。
中      華      民      國    九十二    年      六      月      五      日
                                臺灣桃園地方法院刑事第二庭
                                      法  官  曾 正 耀
右正本證明與原本無異。
如不服本判決，應於判決送達後十日內向本院提出上訴狀( 應附繕本 )，上訴於
臺灣高等法院。
                                      書記官  文 巧 雲
中      華      民      國    九十二    年      六      月      十      日
